臺灣高等法院臺中分院刑事裁定
110年度毒抗字第858號
抗  告  人  
即  被  告  劉德忠


上列抗告人即被告因聲請觀察勒戒案件，不服臺灣臺中地方法院
中華民國110 年5 月27日第一審裁定（110 年度毒聲更二字第14
 號），提起抗告，本院裁定如下：
    主  文
抗告駁回。
    理  由
一、本件抗告人即被告（以下簡稱抗告人）劉德忠抗告意旨略以
    ：抗告人母親罹患第四期肺腺癌，抗告人辭去工作，與另一
    位未出嫁的姐姐分攤照顧母親的責任，住院、檢查、化療多
    由抗告人陪同，若抗告人入所觀察、勒戒，照顧母親的重擔
    全落在姐姐一個人身上，肯定會出問題。且目前家中經濟多
    仰賴抗告人個人收入，入所勢必影響現在的工作，進而影響
    全家生計，當前疫情如此嚴峻，抗告人已不年輕，出所後要
    重新找到工作，談何容易。懇請鈞院體恤上情，准予抗告等
    語。
二、毒品危害防制條例第20條第1 項規定之施以觀察、勒戒，係
    保安處分之一種，其明文規定：犯該條例第10條之罪者，檢
    察官應聲請法院裁定，可知該條係強制規定，除有毒品危害
    防制條例第21條第1 項規定犯同條例第10條之罪者，於犯罪
    未發覺前，自動向衛生福利部指定之醫療機構請求治療，醫
    療機構免將請求治療者送法院或檢察機關，及同條例第24條
    第1 項規定檢察官先依刑事訴訟法第253 條之1 第1 項、第
    253 條之2 之規定，為附命完成戒癮治療之緩起訴處分時，
    不適用第20條第1 項之程序外，犯毒品危害防制條例第10條
    之罪者，檢察官即應向法院提出聲請裁定其入勒戒處所觀察
    、勒戒，且凡經檢察官聲請，法院亦僅得依法裁定令入勒戒
    處所執行觀察、勒戒，以查其是否仍有施用毒品傾向，並據
    以斷定幫助受處分人澈底戒毒之方法，尚無自由斟酌以其他
    方式替代之權，亦無因受處分人之個人或家庭因素而免予執
    行之餘地。
三、經查：
  ㈠抗告人有於108 年9 月11日中午12時許（108 年度毒偵字第3
    572號），在臺中市其住處內，施用第二級毒品甲基安非他
    命1 次；再分別於108 年11月25日某時（109 年度毒偵字第
    1106號部分）、108 年12月10日至11日此期間某時（109 年
    度毒偵字第1045號部分）、108 年12月25日晚上某時（109 
    年度毒偵字第1256號部分），在彰化火車站附近某旅館內，
    施用第二級毒品甲基安非他命各1 次，業據抗告人於偵查中
    坦承不諱，且抗告人為警查獲後所採集之尿液檢體，鑑驗結
    果均呈安非他命、甲基安非他命陽性反應乙節，有臺中市政
    府警察局第五分局委託尿液檢驗代號與真實姓名對照表、偵
    辦毒品案件尿液檢體對照表、臺灣臺中地方檢察署（以下簡
    稱臺中地檢）施用毒品犯尿液檢體監管紀錄表、詮昕科技股
    份有限公司濫用藥物尿液檢驗報告、台灣檢驗科技股份有限
    公司濫用藥物檢驗報告存卷可憑，足認抗告人之自白與事實
    相符，抗告人前揭施用第二級毒品之犯行，應堪認定。
　㈡抗告人前經臺中地檢檢察官分別以108 年度毒偵字第3572號
    （109 年度毒偵字第1256號併入108 年度毒偵字第3572號）
    、109 年度毒偵字第1045號、第1106號為附命完成戒癮治療
    之緩起訴處分，又簽併前開緩起訴處分適用同一戒癮治療程
    序，前開緩起訴處分並經臺灣高等檢察署臺中檢察分署檢察
    長以109 年度上職議字第737 號、第2681號駁回再議而確定
    ；嗣抗告人因於緩起訴期間內故意犯他罪，經臺中地檢檢察
    官以109 年度撤緩字第739 號、第740 號、第743 號撤銷前
    開緩起訴處分，則抗告人有視為未完成戒癮治療之法定情形
    ，不能等同曾受觀察、勒戒之處遇，檢察官聲請將抗告人送
    勒戒處所觀察、勒戒，於法有據，應予准許，此經原審裁定
    說明甚詳。
  ㈢本件檢察官既依法向原審聲請將抗告人送勒戒處所施以觀察
    、勒戒，法院即應就檢察官聲請觀察、勒戒之內容審酌有無
    理由而為裁定，並無就個案情節斟酌有無施以觀察、勒戒之
    權限，亦無因抗告人之個人或家庭因素而免予執行之餘地。
    至抗告人稱為癌母之主要照顧者等情，固值憐憫，若抗告人
    所述為真，其應尋求其他親友或社福單位協助照料其母始為
    正途，附此敘明。
四、綜上所述，原審准許檢察官之聲請，裁定抗告人令入勒戒處
    所觀察、勒戒，經核於法並無違誤。抗告意旨執前詞請求准
    予抗告人得不進入勒戒處所觀察、勒戒，尚非可採，其抗告
    為無理由，應予駁回。
據上論斷，應依刑事訴訟法第412 條，裁定如主文。
中　　華　　民　　國　　110 　年　　7 　　月　　20　　日
　　　　　  刑事第八庭　審判長法　官　林  清  鈞
                              法　官  黃  小  琴
                              法　官  郭  瑞  祥
以上正本證明與原本無異。
不得抗告。 
                              書記官  賴  淵  瀛
　　　　　　　　　　　　　　　
中　　華　　民　　國　　110 　年　　7 　　月　　20　　日